【裁判字號】    91,交易,222
【裁判日期】    920116
【裁判案由】    公共危險等
【裁判全文】
臺灣士林地方法院刑事判決                        九十一年度交易字第二二二號
    公  訴  人  臺灣士林地方法院檢察署檢察官
    被      告  甲○○
右列被告因公共危險等案件，經檢察官提起公訴（九十一年度調偵字第三三二號、九
十一年度偵字第六００七號），本院判決如左：
    主  文
甲○○服用酒類，不能安全駕駛動力交通工具而駕駛，處有期徒刑參月，如易科罰金
以參佰元折算壹日。又因過失傷害人致重傷，處有期徒刑陸月，如易科罰金以參佰元
折算壹日。應執行有期徒刑捌月，如易科罰金以參佰元折算壹日。
    事  實
一、甲○○曾有多次竊盜前科，最後一次於民國八十年間，因犯竊盜罪，經臺灣屏東
    地方法院以八十年度易字第三九０號判處有期徒刑一年確定，於八十一年七月四
    日執行完畢（不構成累犯）。其明知自己未領有駕駛執照不得駕車，且服用酒類
    會導致不能安全駕駛動力交通工具，卻放縱己意，於九十一年六月三日晚間八時
    許，在臺北市○○區○○路邊攤與友人飲酒後，已達不能安全駕駛動力交通工具
    之程度，仍騎乘車牌號碼ＲＧＥ—六一六號輕型機器腳踏車，沿臺北市○○○路
    由北往南方向行駛，置路上不特定行人及車輛安全於不顧。迨同日晚間八時二十
    五分許，甲○○途經臺北市大同區○○○路○段、酒泉街交岔路口時，原應注意
    依規定汽車駕駛人飲用酒類或其他類似物後其吐氣所含酒精濃度超過每公升０‧
    二五毫克或血液中酒精濃度超過百分之０‧０五以上者，不得駕車，亦應注意汽
    車（含機器腳踏車）行駛時，駕駛人應注意車前狀況，並隨時採取必要之安全措
    施，而依當時天候晴、夜間有照明、路面狀態乾燥、無缺陷、無障礙物、視距良
    好等情形，並無不能注意之情事，適有陳善太推行手推車，行走於外側車道，原
    亦應注意依規定行人在未劃設人行道之道路，應靠邊行走，而依當時情形亦無不
    能注意之情事，竟疏未注意，突然向左進入內側車道再往右轉，甲○○見狀亦疏
    未注意，貿然自左側欲超越之，終因不勝酒力，注意力未能集中，反應遲緩，撞
    擊該手推車右後車角，致陳善太倒地，經送往馬偕紀念醫院急救，診斷受有急性
    硬腦膜下出血、顱內出血、顱骨骨折、背部鈍挫傷、創傷性腦內出血等多處傷害
    ，且進行開顱手術後，仍無行為能力、無語言能力，已達毀敗語能之重傷害程度
    。甲○○於肇事後，在未被有偵查犯罪職權之公務員發覺前，向前往現場處理車
    禍之臺北市政府警察局大同分局交通分隊警員壯昌運自首犯罪，坦承肇事而接受
    裁判。嗣因警員處理交通事故時，發現甲○○身上有濃厚酒味，遂於同日晚間八
    時四十三分許，測試其吐氣所含酒精濃度，發現高達每公升０‧七二毫克，始查
    知酒後駕車上情。
二、案經臺北市政府警察局大同分局報請暨檢察官依職權指定陳善太之姊乙○○代行
    告訴，由臺灣士林地方法院檢察署檢察官偵查起訴。
    理  由
一、右揭事實，業據被告甲○○於本院審理時坦承不諱，其於九十一年六月三日晚間
    八時二十五分許肇事後，隨即為警於八時四十三分許測試飲酒後吐氣所含酒精濃
    度為每公升０‧七二毫克，且經觀察結果，被告於查獲、測試及訊問過程，確實
    身上有濃厚酒味，並有意識模糊、注意力無法集中之情事，此有酒精濃度測試單
    、測試觀察紀錄表、臺北市政府警察局舉發違反道路交通管理事件通知單附卷可
    稽，其飲酒後駕車肇事撞擊被害人陳善太，亦有警製道路交通事故調查報告表、
    現場圖、交通事故談話紀錄表在卷足憑，堪認被告於飲酒後已達不能安全駕駛動
    力交通工具之程度，其所犯公共危險罪事證明確，犯行洵堪認定。另被告於九十
    一年六月三日晚間八時二十五分許，已經酒醉，達於不能安全駕駛動力交通工具
    之程度，猶駕駛車牌號碼ＲＧＥ—六一六號輕型機器腳踏車，沿臺北市○○○路
    由北往南方向行駛，於臺北市大同區○○○路、酒泉街交岔路口，疏未注意，不
    慎撞擊其前方正在推行手推車之被害人之事實，除據被告坦承無訛外，並據代行
    告訴人乙○○指訴在卷，復有道路交通事故調查報告表、現場圖、交通事故談話
    紀錄表、現場照片附卷可按，而被害人確因本件車禍經送往馬偕紀念醫院急救，
    診斷受有急性硬腦膜下出血、顱內出血、顱骨骨折、背部鈍挫傷、創傷性腦內出
    血等多處傷害，且進行開顱手術後，仍無行為能力、無語言能力，亦有馬偕紀念
    醫院診斷證明書二紙、九十一年八月五日馬院醫外字第九一一七七九號函一份在
    卷供參，被害人之語能已達毀敗程度，為刑法第十條第四項第三款之重傷害甚明
    。
二、按未領有駕駛執照不得駕車；汽車（含機器腳踏車）行駛時，駕駛人應注意車前
    狀況，並隨時採取必要之安全措施；汽車駕駛人飲用酒類或其他類似物後其吐氣
    所含酒精濃度超過每公升０‧二五毫克或血液中酒精濃度超過百分之０‧０五以
    上者，不得駕車，道路交通管理處罰條例第二十一條第一項第一款、道路交通安
    全規則第二條第一項第一款、第九十四條第三項、第一百十四條第二款分別定有
    明文，被告行車自應注意上述道路交通安全規則，且依當時天候晴、夜間有照明
    、路面狀態乾燥、無缺陷、無障礙物、視距良好等情形，並無不能注意之情事，
    竟疏未注意，於被害人推行手推車行駛於前方時，猶未注意其動態，貿然前行，
    撞擊該手推車右後車角以致肇事，致被害人受傷，被告之過失行為與被害人之重
    傷害間，具有相當因果關係，且本件經送臺北市車輛行車事故鑑定委員會鑑定結
    果，亦同此認定，有該委員會九十一年十月十一日北鑑審字第九一三０二八七五
    ００號鑑定意書存卷可考，綜上所述，足徵被告於本院審理時之自白與事實相符
    。至被告指陳被害人原行走於其前方，突然向左進入內側車道再往右轉乙節，細
    繹卷附現場圖所示被告肇事後其車輛之刮地痕，係位於內、外側車道分向線上，
    堪認被害人確未靠邊行走，被告此部分所述應屬實在。按行人在未劃設人行道之
    道路，應靠邊行走，道路交通安全規則第一百三十三條規定甚明，被害人推行手
    推車行走於未劃設人行道之道路，疏未靠邊行走，亦有過失，然此並無解於被告
    過失犯行之成立。本件事證明確，被告公共危險、過失傷害致重傷犯行均堪認定
    ，應依法論科。
二、核被告所為，係犯刑法第一百八十五條之服用酒類，不能安全駕駛動力交通工具
    而駕駛罪及同法第二百八十四條第一項後段之過失傷害致重傷罪。被告所犯上開
    二罪，犯意各別，行為互殊，罪名有異，應予分論併罰。按道路交通管理處罰條
    例第八十六條第一項規定，汽車駕駛人，無駕駛執照駕車、酒醉駕車、吸食毒品
    或迷幻藥駕車、行駛人行道或行經行人穿越道不依規定讓行人優先通行，因而致
    人受傷或死亡，依法應負刑事責任者，加重其刑至二分之一。被告無駕駛執照並
    酒醉駕車，因而致人受傷，就其過失傷害致重傷罪部分另應依右開規定加重其刑
    。查被告於肇事後，在未被有偵查犯罪職權之公務員發覺前，向前往現場處理車
    禍之臺北市政府警察局大同分局交通分隊警員壯昌運自首犯罪，坦承肇事而接受
    裁判，有警製自首報告表一紙在卷為憑，係對於未發覺之罪自首而接受裁判，就
    過失傷害致重傷犯行部分，應依刑法第六十二條前段之規定減輕其刑，並依刑法
    第七十一條第一項規定先加後減之。爰審酌被告之素行，有臺灣高等法院被告全
    國前案紀錄表附卷可證，竟不知謹慎、酒後駕車，罔顧交通安全，對道路用路人
    所生之危害程度非輕、被害人與有過失、犯罪所生致人受重傷之損害、被害人所
    受毀敗語能之重傷害程度及犯罪後於本院審理時尚知坦承犯行之態度，惟尚未積
    極與被害人家屬達成民事和解等一切情狀，分別量處如主文所示之刑，併各諭知
    易科罰金之折算標準，並定其應執行之刑為有期徒刑八月，依刑法第四十一條第
    二項規定諭知易科罰金之折算標準。
據上論斷，應依刑事訴訟法第二百九十九條第一項前段，刑法第一百八十五條之三、
第二百八十四條第一項後段、第六十二條前段、第四十一條第一項前段、第二項、第
五十一條第五款，道路交通管理處罰條例第八十六條第一項，罰金罰鍰提高標準條例
第一條前段、第二條，判決如主文。
本案經檢察官吳怡明到庭執行職務。
中      華      民      國      九十二      年    一    月      十六    日
                                      臺灣士林地方法院交通法庭
                                          法  官  黃  潔  茹
右正本證明與原本無異。
如不服本判決，應於判決送達後十日內，向本院提出上訴狀。
                                          書記官  柳  瑞  宗
中      華      民      國      九十二      年    一    月  二十一    日
附錄本案論罪科刑法條：
刑法第一百八十五條之三：
  服用毒品、麻醉藥品、酒類或其他相類之物，不能安全駕駛動力交通工具而駕駛者
 ，處一年以下有期徒刑、拘役或三萬元以下罰金。
刑法第二百八十四條第一項後段：
  致重傷者，處一年以下有期徒刑、拘役或五百元下罰金。


司法院資訊處製作；財團法人民間司法改革基金會備份。
